【裁判字號】    99,訴,648
【裁判日期】    991018
【裁判案由】    違反槍砲彈藥刀械管制條例等
【裁判全文】
臺灣嘉義地方法院刑事判決               99年度訴字第648號
公  訴  人  臺灣嘉義地方法院檢察署檢察官
被      告  乙○○
被      告  丙○○
上  二  人  本院公設辯護人  顏玲玲
指定辯護人
上列被告等因槍砲彈藥刀械管制條例等案件，經檢察官提起公訴
（99年度偵字第4032號），本院判決如下：
    主  文
乙○○共同犯非法持有可發射子彈具有殺傷力之改造槍枝罪，處
有期徒刑壹年柒月，併科罰金新臺幣柒萬元，罰金如易服勞役，
以新臺幣壹仟元折算壹日，扣案之土造長槍壹支（槍枝管制編號
：0000000000），沒收。又共同犯恐嚇危害安全罪，
處有期徒刑柒月。應執行有期徒刑貳年，併科罰金新臺幣柒萬元
，罰金如易服勞役，以新臺幣壹仟元折算壹日，緩刑伍年，扣案
之土造長槍壹支（槍枝管制編號：0000000000），沒
收。
丙○○共同犯非法持有可發射子彈具有殺傷力之改造槍枝罪，處
有期徒刑壹年柒月，併科罰金新臺幣柒萬元，罰金如易服勞役，
以新臺幣壹仟元折算壹日，扣案之土造長槍壹支（槍枝管制編號
：0000000000），沒收。又共同犯恐嚇危害安全罪，
處有期徒刑柒月。應執行有期徒刑貳年，併科罰金新臺幣柒萬元
，罰金如易服勞役，以新臺幣壹仟元折算壹日，緩刑伍年，扣案
之土造長槍壹支（槍枝管制編號：0000000000），沒
收。
    事  實
一、乙○○為鄒族原住民，與丙○○為朋友關係。乙○○與丙○○均明知乙○○父親湯光華生前持有之可擊發口徑12 GAUGE
    制式霰彈之土造長槍（槍枝管制編號0000000000，係由具擊
    發機構之木質槍身及土造金屬槍管組合而成）具有殺傷力，
    未經許可不得持有之。因乙○○與甲○○間有債務糾紛，屢
    次委請丙○○催討未果後，渠等2 人竟共同基於未經許可而
    持有具殺傷力之改造槍枝及恐嚇之犯意聯絡，於民國99年5
    月11日上午10時5分許，由乙○○將霰彈1顆（無法證明具殺
    傷力）及上開土造長槍交與丙○○，並駕駛丙○○所提供車
    牌號碼CH－1127號自用小客車，搭載丙○○前往甲○○所經
    營位於嘉義縣中埔鄉同仁村2鄰同仁42之9號之「武田汽車保
    養廠」，丙○○於行經「武田汽車保養廠」前，將土造長槍
    架於車窗上朝「武田汽車保養廠」之窗戶射擊1 發霰彈恫嚇
    甲○○後，旋駕車離去，以此加害生命、身體、財產方式恐
    嚇甲○○致生危害於甲○○之安全。嗣為警據報並調閱路口
    監視器畫面，循線於當日下午6 時20分許，在嘉義縣阿里山
    鄉茶山村1鄰明惠商行對面工寮扣得上揭土造長槍1支，始查
    知上情。
二、案經嘉義縣警察局中埔分局報告臺灣嘉義地方法院檢察署檢
    察官偵查起訴。
    理  由
一、按被告以外之人於審判外之言詞或書面陳述，除法律有規定
    者外，不得作為證據；又被告以外之人於審判外之陳述，雖
    不符合同法第159條之1至第159條之4之規定，但經當事人於
    審判程序同意作為證據，法院審酌該言詞陳述或書面陳述作
    成時之情況，認為適當者，亦得為證據。當事人、代理人或
    辯護人於法院調查證據時，知有第159條第1項不得為證據之
    情形，而未於言詞辯論終結前聲明異議者，視為有前項之同
    意，刑事訴訟法第159條第1項及第159條之5分別定有明文。
    查本判決下列所引之供述證據，雖屬傳聞證據，惟當事人及
    被告辯護人於本院審判期日中表示無意見不予爭執，且迄至
    言詞辯論終結前亦未表示異議，本院審酌該等證據之取得過
    程並無瑕疵，與本案待證事實間復具有相當之關聯性，以之
    為本案證據並無不當，自得採為本件認定事實之基礎，合先
    敘明。
二、上開犯罪事實，迭據被告2 人於警詢、偵訊及本院審理時坦
    承不諱，核與告訴人甲○○於警詢及偵訊時之證詞相符，並
    有扣押物品目錄表1份、路口監視器畫面翻拍照片2張、「武
    田汽車保養廠」現場及查扣槍枝現場照片22張（分見警卷第
    14至26頁）、內政部警政署刑事警察局鑑定書1 件、嘉義縣
    警察局現場勘察報告、刑案現場示意圖、勘察採證同意書、
    現場證物清單各1 件及勘察照片35張（分見偵卷第44至69頁
    ），及上開土造長槍1支扣案可佐；而扣案之土造長槍1支（
    槍枝管制編號：0000000000號），經鑑定認係土造長槍，由
    具擊發機構之木質槍身及土造金屬槍管組合而成，擊發功能
    正常，可供擊發口徑12 GAUGE制式霰彈使用，具殺傷力等情
    ，有內政部警政署刑事警察局99年5月27日刑鑑字第0990067
    098號槍彈鑑驗書1份附卷可憑（見偵卷第44頁及44頁反面）
    ，足認被告2 人之自白與事實相符。又本件係由被告乙○○
    提供霰彈1 顆及上開土造槍枝，並駕駛上開自用小客車搭載
    被告丙○○前往被害人甲○○所經營之上開汽車保養廠，而
    由被告丙○○朝該保養廠車窗開槍，是被告2 人就上開持有
    土造長槍及開槍恫嚇被害人甲○○之犯行，顯有犯意之聯絡
    及行為之分擔，要屬無疑。本件事證明確，被告2 人上開犯
    行均堪認定，應依法論科。
三、按「原住民未經許可，製造、運輸或持有自製之獵槍、魚槍
    ，或漁民未經許可，製造、運輸或持有自製之魚槍，供作生
    活工具之用者，處新臺幣二千元以上二萬元以下罰鍰，本條
    例有關刑罰之規定，不適用之」，槍砲彈藥刀械管制條例第
    20條第1項定有明文。又上開條例第20條第1項所稱「原住民
    製造、運輸或持有而供作生活工具之用之自製獵槍」，應解
    釋為「原住民本於其文化傳統所形成之特殊習慣，專為其於
    生活中從事狩獵、祭典等活動使用，而以傳統方式所製造、
    運輸或持有之自製簡易獵槍」，始與立法本旨相契合。若與
    原住民之生活無關，而非供為生活上所需要之工具，甚且持
    供非法用途者，自無該條之適用，仍應適用該條例有關刑罰
    之規定論罪科刑（最高法院96年度台上字第1674號判決意旨
    參照）。查本案被告乙○○固為鄒族原住民，此有個人戶籍
    資料查詢結果1 份存卷足參（見偵卷第39頁），然被告乙○○與本院審理時供稱：伊父親僅留1 顆子彈給伊，該子彈由
    同案被告丙○○於99年5 月11日上午至甲○○之「武田汽車
    保養廠」拿槍擊發，在這之前伊並未將該子彈拿去打獵，伊
    第1 次使用扣案槍枝是用在本案等語（見本院卷第60、61頁
    ），故被告乙○○從未持扣案槍枝打獵，該槍枝並非供被告
    乙○○為生活上所需要之工具，被告乙○○甚且以之為恫嚇
    他人之用而持以為非法用途，揆諸上開說明，自無槍砲彈藥
    刀械管制條例第20條第1 項之適用，仍應適用該條例有關刑
    罰之規定論罪科刑。故核被告2人所為，均係犯槍砲彈藥刀
    械管制條例第8條第4項之未經許可，持有可發射子彈具有殺
    傷力之改造槍枝罪，及刑法第305條之恐嚇危害安全罪。被
    告2人就上開2起犯行，均有犯意之聯絡及行為之分擔，為共
    同正犯。被告2人所犯上開2罪，均犯意各別，行為互殊，應
    予分論併罰。又被告乙○○為原住民，其因與被害人甲○○
    間有債務糾紛，於心有不甘之情況下，始與友人即同案被告
    丙○○決定以上開方式恫嚇被害人，然被告2人犯後坦承犯
    行，深表悔悟，並於本院準備程序時向被害人甲○○道歉，
    獲被害人甲○○諒解而向本院表明希望法院予被告2人自新
    機會（見本院卷第33頁），復參以被告乙○○、丙○○均無
    因犯罪而遭法院判刑之前案紀錄，此有渠等2人臺灣高等法
    院被告紀錄表各1份附卷足參，素行良好，足認被告2人均非
    凶惡狡詐之人，與槍砲彈藥刀械管制條例第8條第4項本欲處
    罰之對象與惡性，顯有相當落差，在客觀上足以引起一般同
    情，本院認量處法定最低刑，仍嫌過重，法重情輕，衡情尚
    堪憫恕，爰依刑法第59條之規定減輕其刑。
四、爰審酌：(１)被告乙○○國中肄業之智識程度，被告丙○○
    高中畢業之智識程度；(２)渠等2 人持有上開改造長槍射擊
    恫嚇被害人之動機、手段；(３)持有改造長槍之時間，對人
    身安全及社會治安所可能造成危害程度，被害人甲○○所受
    之損害；(４)犯後均坦承犯行，頗具悔意且與被害人甲○○
    成立調解，獲被害人原諒，有本院調解筆錄1 份附卷足參，
    (５)兼衡被告2 人之素行良好等一切情狀，各量處如主文所
    示之刑，並就併科罰金部分諭知易服勞役之折算標準，及就
    被告2人所處有期徒刑部分各定其應執行之刑。又被告2人前
    未曾因犯罪受有期徒刑之宣告，犯後坦承犯行，知所悔悟，
    且與被害人成立調解，被害人並請求本院予被告2 人自新之
    機會，業如前述，參以被告乙○○目前於馬祖從事水電工作
    ，有正當職業，此業據被告乙○○於本院供承明確，復有立
    電股份有限公司服務證明書及勞工保險被保險人投保資料各
    1 份復本院卷可稽。另被告丙○○身體狀況欠佳，患有敗血
    症、肝炎、肝硬化等重疾，須至醫院門診追蹤治療等情，此
    有嘉義長庚紀念醫院診斷證明書1 份在卷可佐，本院因認被
    告2 人所受上開徒刑之宣告以暫不執行為適當，爰併予宣告
    緩刑5年。末查扣案上開土造長槍（槍枝管制編號：0000000
    000 號），經鑑定結果具殺傷力，業如前述，依槍砲彈藥刀
    械管制條例之規定，為非經主管機關許可不得持有之物，係
    違禁物，不問屬於犯人與否，均應依刑法第38條第1項第1款
    之規定宣告沒收。
五、公訴意旨另以：前揭被告乙○○交付與被告丙○○，由被告
    丙○○持上開土造長槍所擊發之霰彈，具殺傷力，因認被告
    2人另涉犯槍砲彈藥刀械管制條例第12條第4項之未經許可持
    有子彈罪嫌。按犯罪事實應依證據認定之，無證據不得認定
    其犯罪事實；又不能證明被告犯罪者，應諭知無罪之判決，
    刑事訴訟法第154條第2項、第301條第1項分別定有明文。公
    訴人認被告前揭行為涉有前述未經許可持有子彈罪嫌，無非
    係以被告2人自白持有上開業經擊發之霰彈1顆為據。然查，
    上開霰彈僅有1 顆，且業經擊發，故無從以實彈送請鑑定確
    認是否具殺傷力，本院雖以上開現場勘察報告，及勘察照片
    （含上開被害人甲○○保養廠窗戶破碎之照片）送請內政部
    刑事警察局鑑定，然該局以「依貴院函覆現場勘查資料所載
    ，因現場僅發現4顆直徑約3mm之鋼珠，本局無法據此推判該
    現場是否係由槍枝擊發子彈所致，故函詢事項欠難認定」為
    由，而未予鑑定，此有該局99年10月4日刑鑑字第099012848
    5函文1份附卷可佐（見本院卷第70頁），故依卷內資料，並
    無證據足資證明上開霰彈具殺傷力，公訴人復未能提出證明
    該部分犯行之積極證據，並指出調查之途徑予以補強，而無
    法達使通常一般之人均得確信該霰彈具殺傷力之程度，本應
    為無罪之諭知，惟因公訴意旨認此與前揭被告2 人非法持有
    可發射子彈具有殺傷力之改造槍枝有罪部分具想像競合之裁
    判上1罪關係，爰不另為無罪之諭知。
據上論斷，應依刑事訴訟法第299條第1項前段，槍砲彈藥刀械管
制條例第8條第4項，刑法第11條前段、第28條、第305條、第59
條、第51條第5款、第42條第3項前段、第74條第1項第1款、第38
條第1項第1款，判決如主文。
本案經檢察官邱美英到庭執行職務。
中    華    民    國    99    年    10    月    18    日
                刑事第五庭    審判長法  官  蔡廷宜
                                    法  官  傅曉瑄
                                    法  官  啟夫
以上正本證明與原本無異。
如不服本判決應於收受判決後10日內向本院提出上訴書狀，並應
敘述具體理由；其未敘述上訴理由者，應於上訴期間屆滿後20日
內向本院補提理由書（均須按他造當事人之人數附繕本）「切勿
逕送上級法院」。告訴人或被害人如對於本判決不服者，應具備
理由請求檢察官上訴，其上訴期間之計算係以檢察官收受判決正
本之日期為準。
中    華    民    國    99    年    10    月    18    日
                                    書記官  侯麗茹
附錄本判決論罪法條全文：
槍砲彈藥刀械管制條例第8條第4項：
未經許可，持有、寄藏或意圖販賣而陳列第1項所列槍枝者，處3
年以上10年以下有期徒刑，併科新臺幣700萬元以下罰金。
槍砲彈藥刀械管制條例第12條第4項：
未經許可，持有、寄藏或意圖販賣而陳列子彈者，處5 年以下有
期徒刑，併科新台幣300 萬元以下罰金。
中華民國刑法第305條
以加害生命、身體、自由、名譽、財產之事，恐嚇他人致生危害
於安全者，處 2 年以下有期徒刑、拘役或 3 百元以下罰金。

司法院資訊處製作；財團法人民間司法改革基金會備份。
